---
title: "Data-Futbol - Nivel Equipos/Selecciones"
format: html
editor: visual
---

## Datos y futbol en R

La idea de este articulo es explorar las opciones de visualizaciones de datos de futbol a nivel equipos / selecciones

## Ideas

-   Evolutivos de variables:
                            - xg y xga
                            - tiros al arco / goles ??
                            

-   Rendimiento de jugadores:
                              - Efectividad de delanteros
                              - Pases
                              - Defensa
                              - Edad
                              - Goleadores 1ero y 2ndo

-   Posiciones en torneos


```{r}
#VER https://rpubs.com/jojorabbit1/1052372
#https://www.kaggle.com/code/evangower/using-the-worldfootballr-package

#cargamos librerias de trabajo

rm(list = ls())
options(scipen = 999)

#install.packages("worldfootballR")
library(worldfootballR)
library(tidyverse)
library(DT)
#install.packages("showtext")
library(showtext)
#install.packages("ggtext")
library(ggtext)

#fuentes

font_add_google(family = "montserrat", "Montserrat")
font_add_google(family = "Oswald", "Oswald")
showtext_auto()

```

Ejemplo con datos de Racing Club:

plot1: evolutivo media movil de xg y xga por temporada


```{r}
#CARGA DE DATOS

# link_lp2022 <- fb_teams_urls("https://fbref.com/en/comps/21/2022/2022-Liga-Profesional-Argentina-Stats")
df_lp2021   <- fb_team_match_results("https://fbref.com/en/squads/8e20e13d/2021/Racing-Club-Stats")
# df_lp2022   <- fb_team_match_results("https://fbref.com/en/squads/8e20e13d/2022/Racing-Club-Stats")
# df_lp2023   <- fb_team_match_results("https://fbref.com/en/squads/8e20e13d/2023/Racing-Club-Stats")
# df_lp2024   <- fb_team_match_results("https://fbref.com/en/squads/8e20e13d/2024/Racing-Club-Stats")


#df_racing <- rbind(df_lp2021,df_lp2022,df_lp2023,df_lp2024)

df_rac <- df_lp2021 %>%
  filter(Comp != "Libertadores") %>% 
  mutate(
    xg_roll = zoo::rollmean(xG, k = 5, fill = NA),
    xGA_roll = zoo::rollmean(xGA, k = 5, fill = NA)) %>% 
  select(Date,xg_roll,xGA_roll) %>% 
  pivot_longer(
    cols = c(xg_roll,xGA_roll),
    names_to = "Variables",
    values_to = "count"
  )

#write_csv2(df_racing,"../data-futbol/data/df_racing.csv")

df_aux <- left_join(df_rac,df_lp2021) %>% 
  select(c(Date,Variables,count,Comp)) #Se hace join con df_lp2021 para rescatar la columna comp y poder quitar los partidos de la Copa Libertadores. Se                                         #quitó en el paso previo



```


Plot1

```{r}

df_aux %>%
  filter(Comp != "Libertadores") %>% 
  ggplot(aes(x = Date, y = count, group = Variables, color = Variables, fill = Variables)) +
  geom_line(linewidth = 0.5) +
  geom_point(size = 2.8, shape = 21, color = "black") +
  geom_smooth(method = "lm", se = FALSE, linetype = "dashed", linewidth = 0.7) +
  geom_vline(xintercept = c("2021-06-04"), color = "#1b1f2f", linetype = "dashed", size = 0.8)+
  annotate("segment", x = "2021-02-12", xend= "2021-08-10",y = 2.3, colour = "#2c698d")+
  annotate("text", x = "2021-05-16",y = 2.35, color = "#2c698d", label = "Juan Antonio Pizzi", family = "montserrat", fontface = "bold", size = 8.5) +
  annotate("segment", x = "2021-08-10", xend= "2021-10-19",y = 2.3, colour = "#fb7756")+
  annotate("text", x = "2021-09-18",y = 2.35, color = "#fb7756", label = "Claudio Ubeda", family = "montserrat", fontface = "bold", size = 8.5) +
  annotate("segment", x = "2021-10-19", xend= "2021-12-11",y = 2.3, colour = "#272643")+
  annotate("text", x = "2021-11-21",y = 2.35, color = "#272643", label = "Fernando Gago", family = "montserrat", fontface = "bold", size = 8.5) +
  annotate("text", x = "2021-09-30",y = 2.6, color = "#1b1f2f", label = "Liga Profesional 2021", family = "montserrat", fontface = "bold", size = 8.5) +
  annotate("text", x = "2021-04-04", y = 2.6, color = "#1b1f2f", label = "Copa de la Liga 2021", family = "montserrat", fontface = "bold", size = 8.5) +
  labs(
    title = "Racing Club Expected Goals <span style = 'color:#bae8e8;'>A favor</span> & <span style = 'color:#660000;'>En contra</span> Año 2021",
    subtitle = "5 game rolling average | Copa de la Liga | Liga Profesional ",
    caption = "X: @Guilleadhonorem | Data: fbref via Opta",
    x = "MatchDate",
    y = "Expected Goals Per Game"
  ) +
  scale_color_manual(values = c("#bae8e8","#660000")) +
  scale_fill_manual(values = c("#bae8e8","#660000")) +
  theme(
    text = element_text(family = "montserrat", color = "black"),
    plot.background = element_rect(fill = "#f7f6f6"),
    plot.title = element_markdown(face = "bold", size = 32, hjust = 0.5),
    plot.subtitle = element_text(size = 22, hjust = 0.5),
    plot.caption = element_text(face = "italic", size = 20),
    axis.text = element_text(face = "bold", size = 20, color = "black"),
    axis.text.x = element_text(angle = 90),#ROTA LAS FECHAS DEL EJE X
    axis.ticks = element_blank(),
    panel.background = element_rect(fill = "#f7f6f6"),
    panel.grid.minor = element_blank(),
    panel.grid.major = element_line(linetype = "dashed", color = "#2c698d", size = 0.1),
    legend.position = "none"
    
  )
ggsave("Output/Racing-2021.png", width = 12)
```
## Año 2022

```{r}
df_lp2022   <- fb_team_match_results("https://fbref.com/en/squads/8e20e13d/2022/Racing-Club-Stats")
df_rac <- df_lp2022 %>%
  filter(Comp != "Sudamericana") %>% 
  mutate(
    xg_roll = zoo::rollmean(xG, k = 5, fill = NA),
    xGA_roll = zoo::rollmean(xGA, k = 5, fill = NA)) %>% 
  select(Date,xg_roll,xGA_roll) %>% 
  pivot_longer(
    cols = c(xg_roll,xGA_roll),
    names_to = "Variables",
    values_to = "count"
  )

#write_csv2(df_racing,"../data-futbol/data/df_racing.csv")

df_aux_2022 <- left_join(df_rac,df_lp2022) %>% 
  select(c(Date,Variables,count,Comp)) #Se hace join con df_lp2021 para rescatar la columna comp y poder quitar los partidos de la Copa Libertadores

```

```{r}
df_aux_2022 %>%
  filter(Comp != "Sudamericana") %>% 
  ggplot(aes(x = Date, y = count, group = Variables, color = Variables, fill = Variables)) +
  geom_line(linewidth = 0.5) +
  geom_point(size = 2.8, shape = 21, color = "black") +
  geom_smooth(method = "lm", se = FALSE, linetype = "dashed", linewidth = 0.7) +
  geom_vline(xintercept = c("2022-06-04"), color = "#1b1f2f", linetype = "dashed", size = 0.8)+
  annotate("segment", x = "2022-02-13", xend= "2022-10-23",y = 2.3, colour = "#272643")+
  annotate("text", x = "2022-06-26",y = 2.35, color = "#272643", label = "Fernando Gago", family = "montserrat", fontface = "bold", size = 8.5) +
  annotate("text", x = "2022-04-24",y = 2.6, color = "#1b1f2f", label = "Copa de la Liga Profesional 2022", family = "montserrat", fontface = "bold", size = 8.5) +
  annotate("text", x = "2022-08-27", y = 2.6, color = "#1b1f2f", label = "Liga Argentina 2022", family = "montserrat", fontface = "bold", size = 8.5) +
  labs(
    title = "Racing Club Expected Goals <span style = 'color:#bae8e8;'>A favor</span> & <span style = 'color:#660000;'>En contra</span> Año 2022",
    subtitle = "5 game rolling average | Copa de la Liga | Liga Profesional ",
    caption = "X: @Guilleadhonorem | Data: fbref via Opta",
    x = "MatchDate",
    y = "Expected Goals Per Game"
  ) +
  scale_color_manual(values = c("#bae8e8","#660000")) +
  scale_fill_manual(values = c("#bae8e8","#660000")) +
  theme(
    text = element_text(family = "montserrat", color = "black"),
    plot.background = element_rect(fill = "#f7f6f6"),
    plot.title = element_markdown(face = "bold", size = 32, hjust = 0.5),
    plot.subtitle = element_text(size = 22, hjust = 0.5),
    plot.caption = element_text(face = "italic", size = 20),
    axis.text = element_text(face = "bold", size = 20, color = "black"),
    axis.text.x = element_text(angle = 90),#ROTA LAS FECHAS DEL EJE X
    axis.ticks = element_blank(),
    panel.background = element_rect(fill = "#f7f6f6"),
    panel.grid.minor = element_blank(),
    panel.grid.major = element_line(linetype = "dashed", color = "#2c698d", size = 0.1),
    legend.position = "none"
    
  )
ggsave("Output/Racing-2022.png", width = 12)
```

## Año 2023
